【裁判字號】    99,易,20
【裁判日期】    990806
【裁判案由】    侵占
【裁判全文】
臺灣桃園地方法院刑事判決                99年度易字第20號
公  訴  人  臺灣桃園地方法院檢察署檢察官
被      告  丙○○
上列被告因侵占案件，經檢察官提起公訴（97年度偵緝字第1658
號、98年度偵字第812 號），本院判決如下：
    主  文
丙○○連續意圖為自己不法之所有，而侵占自己持有他人之物，
處有期徒刑壹年陸月，減為有期徒刑玖月。
    事  實
一、緣丙○○於民國95年4 月7 日，在桃園縣桃園市○○○路91
    號乙○○原經營之伏羲氏托兒所內，受乙○○之委託處理伏
    羲氏托兒所讓渡及乙○○所有車牌號碼6135-FS 號自用小客
    車之保管、出售事宜；乙○○並委託丙○○於取得伏羲氏托
    兒所讓渡款項後，代其持該筆款項清償乙○○積欠他人之債
    務及處理乙○○與朱麗娟之車禍賠償事宜；另丙○○復受乙○○委託保管乙○○所有坐落於桃園縣中壢市○○○街43號
    7 樓房屋內之傢俱。嗣乙○○將上開伏羲氏托兒所協議讓渡
    予江涵龍後，旋即出國，江涵龍俟後則以合作金庫銀行票面
    金額共計390 萬元之本票3 張作為讓渡金尾款，並將前開本
    票交付該托兒所主任莊千慧轉交乙○○，莊千慧則於95年4
    月8 日至4 月30日間之某日，依乙○○電話指示，在上開伏
    羲氏托兒所，將上揭本票3 張交付甲○○，甲○○旋將上揭
    本票3 張轉交丙○○。詎丙○○竟基於意圖為自己不法所有
    之概括犯意，連續自95年4 月某日起，於將上揭本票提示兌
    現後，扣除其為乙○○處理部分薪資及債務後，將剩餘之21
    2 萬變易持有為所有之意思，侵占入己，供己使用，而未代
    為處理乙○○與他人間之其他債務及乙○○與朱麗娟間之車
    禍賠償事宜，足生損害於乙○○之財產。丙○○又於95年4
    月間起某日，利用其為乙○○保管、出售前開自用小客車及
    處理傢俱而持有自用小客車及傢俱之機會，復承前開侵占犯
    意，亦變易持有為所有之意思，將乙○○委託其出售之自用
    小客車及處理之傢俱均侵占入己。嗣因乙○○一再以電話向
    丙○○追討處理債務後剩餘之尾款，丙○○始於95年7 月30
    日，以前開390 萬元處理乙○○債務後，僅剩餘212 萬元為
    由，而開立其本人名義面額212 萬元之本票1 紙交付乙○○
    以為交待，然該本票並未兌現。復因乙○○之債權人楊恆昌
    、朱麗娟分別對乙○○提出詐欺、過失傷害告訴，使乙○○
    因前開案件遭通緝，且乙○○另發覺丙○○未將前開自用小
    客車過戶他人，亦拒不返還前開自用小客車及其所保管之傢
    俱，始悉上情。
二、案經被害人乙○○訴請臺灣桃園地方法院檢察署檢察官偵查
    起訴。
    理  由
壹、證據能力部分
    按「被告以外之人於審判外之陳述，雖不符刑事訴訟法第15
    9 條之1 至第159 條之4 之規定，而經當事人於審判程序同
    意作為證據，法院審酌該言詞陳述或書面陳述作成時之情況
    ，認為適當者，亦得為證據。當事人、代理人或辯護人於法
    院調查證據時，知有刑事訴訟法第159 條第1項 不得為證據
    之情形，而未於言詞辯論終結前聲明異議者，視為有前項之
    同意」，刑事訴訟法第159 條之5 定有明文。查本件判決所
    引用之供述及非供述證據，檢察官、被告於本院準備程序、
    審判期日均表示無意見而不予爭執，亦未於言詞辯論終結前
    聲明異議，本院審酌上開證據資料製作時之情況，尚無違法
    取得及證明力明顯過低之瑕疵，認以之作為證據應屬適當，
    且上開各證據均經本院於審判期日依法進行證據之調查、辯
    論，被告於訴訟上之防禦權，已受保障，故上開證據資料亦
    均有證據能力。
貳、實體部分
一、訊據被告丙○○矢口否認有何侵占之犯行，辯稱：乙○○只
    有委託我處理6135-FS 號自用小客車之事宜，有寫委託書，
    乙○○是在欠楊恆昌錢後逃到國外的前一天，在紅蟳汽車旅
    館把6135-FS 號自用小客車交給我，我只有請她寫了一張汽
    車處理委託書，有關車子的文件如車籍資料等都沒有交給我
    ，我告訴車行，車行說我不是本人無法處理，要我請她家人
    處理，我就打電話告訴乙○○的母親，把車子停在門口，把
    鑰匙塞在信箱，當時她們全家人都在國外。車號6135-FS 號
    自用小客車最後在環保局。其他伏羲氏托兒所、桃園縣中壢
    市○○○街43號7 樓房屋傢俱、朱麗娟、楊恆昌部分並沒有
    寫委託書。桃園縣中壢市○○○街43號7 樓房屋是因為乙○○把房子賣給我的朋友，屋主說傢俱在一個月內要清空，我
    有聯絡上乙○○，她要我衣服載回家，當時乙○○母親在，
    傢俱叫我清空，我就交給清潔隊處理。甲○○是我前妻，她
    告訴我她跟乙○○有金錢上的借貸，甲○○叫我把錢存入所
    借用之楊慧慈帳戶，我存進去後，她又叫我全部領出來給她
    ，共39 0萬元，她拿去還她朋友阿富即葉先生，還了30 0萬
    元，後來我跟甲○○結婚，她叫我簽一張212 萬元本票，要
    我當保人，交給乙○○的母親代收，我只知道要當保人，至
    於何事我不知道。我不認識楊恆昌、朱麗娟，也沒有受委託
    處理乙○○與其兩人之間的事情，我當時有打電話給朱麗娟
    ，因為乙○○打電話給我說她在國外無法出面聯繫，所以會
    請乙○○家人與朱麗娟聯絡云云。經查：
  (一)證人乙○○原所經營之伏羲氏托兒所確於95年4 月間有讓渡
    予證人江涵龍，並由證人江涵龍將讓渡餘款390 萬元以開立
    本票之方式交付莊千慧，由莊千慧轉交乙○○，莊千慧則依
    乙○○之指示將上開390 萬元之本票交付證人甲○○，甲○○於收受後，旋即轉交被告丙○○收受並持之兌現乙節，業
    據證人江涵龍於偵查中證述：我確實親自與乙○○簽訂伏羲
    氏托兒所讓渡契約書，餘款390 萬元是我事後分2 至3 次開
    立合作金庫每張面額均超過100 萬元之本票以為給付，並於
    不同日期交給莊千慧，委託莊千慧交給乙○○，後來有遭人
    提示取走款項，而該本票就只有95年使用一次等語明確（見
    96年度他字第3985號卷第32至33頁、見98年度偵字第81 2號
    卷第32頁）。及證人莊千慧於偵查中證述：當時我在伏羲氏
    托兒所擔任英文主任時，乙○○即有意讓渡托兒所予江涵龍
    ，後來乙○○出國，就打電話給我，要我將讓渡餘款夾在她
    女兒的一本書籍內交給甲○○，於95年4 月6 日後之4 月間
    某日，我便將江涵龍所交付讓渡餘款之不詳張數票據夾入書
    籍中，交給乙○○委託之甲○○，事後我有電詢乙○○，確
    認甲○○已收到等語明確（見96年度他字第3985號卷第33頁
    ）。及證人甲○○於偵查中證述：本件過程中均是丙○○與
    乙○○聯繫，而當天是乙○○與丙○○及補習班主任確認後
    ，丙○○找我去找一位短髮女性之補習班主任拿票，該票當
    時是夾在一本書中，後來我收下該書後即將書本交予丙○○
    ，而該書籍好像只有夾一張面額300 餘萬元之票據等語無誤
    （見96年度他字第3985號卷第54頁）。並有讓渡協議書影本
    1 份在卷可稽（見96年度他字第3985號卷第4 頁）。足認被
    告丙○○確有自證人甲○○處收受證人江涵龍給付證人乙○○之讓渡餘款共計390 萬元本票，並使之兌現等情無訛。
  (二)證人乙○○於偵查中證述：此事均是丙○○與甲○○一起跟
    我談的，但僅有口頭委託，丙○○有跟我聯絡說收到390 萬
    元，但我並沒有同意丙○○將該款項挪作投資房地產資金，
    僅是要丙○○將該筆款項作為清償薪資債務及其他債務之用
    ，我有影印一張債權人明細給丙○○，而丙○○確實有向我
    說扣掉處理車禍賠償及債務後剩餘212 萬元。我有委託丙○○處理我與朱麗娟之車禍賠償事宜及楊恆昌之債務事宜，但
    僅有口頭委託。車子部分，我於出國前之95年4 月7 日晚上
    8 時許，與丙○○約在桃園市○○○路91號前，委託其幫我
    將車牌號碼6135-FS 號自用小客車出售，然迄至我96年7 日
    2 日回國後，發現丙○○未將該車出售，並於同年月7 日發
    存證信函予丙○○遭退回，且撥打丙○○電話發現已停用。
    我是先收取車行定金1 萬元後才委託丙○○處理後續事宜，
    並有簽定書面，我出國前並將鑰匙跟行照交付給丙○○，我
    於國外一再打電話請丙○○務必要在95年4 月底前將出售汽
    車一事處理完畢，但後來查詢發現車子並未過戶，且95年8
    月還有一張罰單，另丙○○也沒有告訴我車停在何處等語（
    見98年度偵字第812 號卷第14至16頁、97年度偵字第1447 9
    號卷第4 頁）；及其於本院審理時證述：95年4 月間，我有
    將伏羲氏托兒所準備讓渡他人，委託丙○○處理，口頭說的
    ，當時丙○○與甲○○是夫妻，我就是跟他們二人同時講，
    委託完我就出國了，事後丙○○有簽立一張212 萬元的本票
    給我，是因為那時候我有一直打越洋電話給他，問他為什麼
    後面的尾款沒有匯給我，他就說他簽一張本票給我，因為我
    人在國外，他說我下次回來的時候一定會給我。我沒有同意
    讓渡伏羲氏托兒所的款項給丙○○先去投資房屋，我有請被
    告處理伏羲氏托兒所積欠的薪資，丙○○有處理第一個月的
    ，還有二筆貨款，當初這筆錢交給他就是要處理債務的問題
    ，後面就是因為被告都沒有處理，債主已經找我，我回台灣
    之後，變成了被告，所以我又出面處理與朱麗娟的和解及積
    欠楊恆昌的80萬元的債務。另外也有請被告處理車牌號碼61
    35-FS 號自用小客車，時間應該也是4 月間，都是出國前，
    我那時候已經收了中古車行的訂金1 萬元，請他拿契約去把
    後續的尾款部分處理完畢，車子的尾款是付銀行貸款就結束
    了，期間我有繼續追蹤被告處理賣車事宜，被告都說快了快
    了，車子後來沒還我。我有請被告代為處理中壢市○○○街
    43號7 樓的房屋內傢俱，有沙發、電視、電視櫃、床、廚具
    用品、冷氣、冰箱、書櫃、書等物，我請被告搬到我母親八
    德市○○○街15號住處，這是我還沒有出國的時候，在我當
    時中壢市○○○街43號7 樓住處商談這件事的，我有以電話
    告知我母親這件事，我沒有同意被告將傢俱委由清潔隊帶走
    ，我房子賣掉的時間是95年2 、3 月，請被告幫我處理搬家
    事宜時，是房子已經賣掉以後隔2 個月，當時我人是在國外
    等語明確（見本院卷第60至65頁）。並有丙○○簽立之本票
    影本、委託書影本、車籍查詢基本資料詳細畫面各1 紙附卷
    可稽（見96年度他字第3985號卷第6 、8 頁、見97年度偵字
    第14479 號卷第9 頁），足認被告丙○○確有受證人乙○○
    之委託，以上開390 萬元之讓渡款代乙○○處理乙○○所積
    欠債權人楊恆昌之80萬債務及其他人之債務、與證人朱麗娟
    間之車禍賠償、車牌號碼6135-FS 號自用小客車保管及出售
    、證人乙○○置放於中壢市○○○街43號7 樓房屋內傢俱之
    保管及處理等事宜，然被告僅就部分債務為處理，就上開積
    欠楊恆昌之債務及朱麗娟之車禍賠償、上開車輛之出售、傢
    俱之保管等均未處理，並將剩餘之212 萬元及上開車輛、傢
    俱等物侵占入己，供己使用。嗣因證人乙○○一再追討，被
    告始開立面額212 萬元之本票1 紙予證人乙○○，然亦未兌
    現等情，已堪認定。
  (二)參以證人丁○○於偵查中證述：丙○○並未在95年7 月後某
    日，告知我車牌號碼6135-FS 號自用小客車停放於我住處附
    近或停在何處，也沒有在我住處附近看到該車，但我有在同
    年7 、8 月間，丙○○請搬家公司將乙○○房屋內衣物搬到
    我家時，看到丙○○駕駛乙○○車牌號碼6135-FS 號自用小
    客車出現。95年7 、8 月左右，丙○○僅有請搬家公司將6
    、7 袋內裝衣物之黑色塑膠袋搬到我家，並沒有搬傢俱到我
    家，也沒有跟我說要將傢俱賣掉，但我一直跟他要，他都沒
    有還給我等語明確（見98年度偵字第812 號卷第14至16 頁
    ）；及證人丁○○於本院審理時證述：乙○○有告訴我他中
    壢市○○○街住處的傢俱要搬到我的住處，不過我都沒有收
    到東西，只有收到幾包丙○○送來，用黑色垃圾袋裝的小孩
    子衣服、玩具，我有追問被告傢俱為何沒送來，被告就一直
    說再幾天，結果我就一直在家裡等著，事後又有打電話去催
    他，我沒有請被告把傢俱賣掉。乙○○出國期間，我有看到
    被告開車牌號碼6135-FS 號自用小客車到我們家附近，他要
    走之前我有看到，因為當時我有跟出去，車號沒有看到，但
    是是廂型車，被告沒有跟我說車子要還給乙○○，也沒有告
    訴我車子停在什麼地方，我住處信箱內，也沒有發現乙○○
    的車鑰匙過，他沒有告訴我傢俱要讓清潔隊處理，我也沒有
    告訴他傢俱要讓清潔隊處理，被告沒有跟我說車行表示要處
    理車子的事情需要乙○○或家人出面，這些事情我不知道等
    語明確（見本院卷第65至68頁）。則依證人丁○○上開證述
    之情詞觀之，顯然就上開車輛部分，被告並未告知證人乙○○及丁○○車輛實際所在，亦未將上開車輛停放於乙○○及
    丁○○住處附近，亦未交付車鑰匙予丁○○，而係供己使用
    。且就傢俱部分，確實未依乙○○之指示，將之搬回乙○○
    母親丁○○住處等事實無訛。
  (三)被告雖執前詞為辯，然細繹被告於96年12月24日偵訊時先供
    稱：確有受託處理伏羲氏托兒所讓渡事宜，並收取價金支票
    ，但金額並非390 萬元，而是212 萬元，但因收取後，有得
    乙○○同意而將該款項持以投資房地產，因事後乙○○告知
    不想投資，但款項暫時無法返還，所以我於95年7 月30日簽
    發面額212 萬元本票予乙○○母親，乙○○離開台灣前有一
    起車禍糾紛，我有受乙○○委託與對方朱麗娟處理和解事宜
    ，因處理過程中，朱麗娟堅持我不是乙○○本人，而不願與
    我談和解，所以沒有談成，也沒有代表乙○○支付任何費用
    。我確於95年4 月7 日受乙○○之託為其出售車牌號碼6135
    -FS 號自用小客車並簽立協議書，然事後我至車行洽談買賣
    事宜時，經查該車有銀行債務且我非車輛所有人，故車行不
    願買受，之後我便告知乙○○並請其家人前來處理車輛，但
    其家人並未前來處理，又因該車有銀行欠款，而我為受託人
    ，怕銀行找我，便將該車輛車牌拆下，並於同年7 月後停放
    在乙○○母親位於八德市○○○街住處門口，且之後便未再
    使用該車。乙○○將其中壢市○○○街住處房子售予陳國汶
    後，因為乙○○躲債至印尼，而遲未清除屋內傢俱，故委託
    我代為清理傢俱，我與甲○○一同將屋內個人物品交由搬家
    公司運至乙○○母親家中，又因詢問乙○○是否一併將屋內
    傢俱搬至其母親家中未得答覆，乙○○母遂要我將該傢俱賣
    掉，但我僅請搬家公司處理掉，並交付搬家公司處理費等語
    （見96年度他字第3985號卷第25至26頁）；惟其於98年2 月
    9 日偵訊時則又改稱：我雖收到面額390 萬元支票，並經我
    兌現後，因乙○○另欠補習班員工薪資及其他人債務，所以
    扣除欠款後僅餘212 萬元，且是乙○○同意將伏羲氏托兒所
    讓渡款項尾款作為投資房地產資金之用。我並未受託處理乙○○與楊恆昌之債務問題。車子部分，剛開始我有告知乙○○母親無法處理，但我沒有說車在哪裡，後來我打電話給在
    國外之乙○○，並告知車子停在乙○○住處附近，但又因為
    沒有人出面處理，我便將該車駛至桃園市○○路9 號前，並
    遭桃園清潔隊拖走。傢俱部分，是乙○○委託我全權處理，
    我便全部丟掉，乙○○母親並未說將傢俱全部賣掉等語（見
    98年度偵字第812 號卷第15至16頁）；嗣於本院準備程序時
    則又改稱：是我前妻甲○○告訴我他與乙○○有金錢上往來
    ，要我將支票存入借用之楊慧慈帳戶內，之後又叫我將390
    萬元全數提領，並將其中300 萬元還給葉先生。我不認識朱
    麗娟，也未受託處理車禍賠償事宜，僅乙○○在國外時有電
    話告知我，會請家人與朱麗娟處理車禍賠償事宜，而我再告
    知朱麗娟。雖乙○○逃債至印尼前一日有與我簽委託書要我
    處理出售事宜，但因乙○○並未交付車籍資料等文件，且我
    並非車主本人，所以車行就說無法處理，要我請其家人處理
    ，之後我就打電話給乙○○母親，並將車停在門口，將鑰匙
    放至信箱。傢俱部分，乙○○要我將其個人物品載予其母親
    並清空傢俱，所以我便依其指示，並請清潔隊代為處理傢俱
    ，但並未簽具委託書等語觀之（見98年度審易字第1801 號
    卷第25至26頁），被告就是否受託處理事務一情，先係坦認
    有受託處理伏羲氏托兒所讓渡、乙○○與朱麗娟之車禍和解
    、代乙○○出售車牌號碼6135-FS 號自用小客車及代為處理
    傢俱等事宜，然嗣後又改口稱：未受委託處理乙○○與楊恆
    昌之債務及與朱麗娟車禍賠償事宜。且就其取得之讓渡款數
    額先係供承212 萬元，後始坦承為390 萬元。再就其收取讓
    渡款後何以未將餘款歸還乙○○一事，先稱：因收取後，有
    得乙○○同意而將該款項持以投資房地產，因事後乙○○告
    知不想投資，但款項暫時無法返還云云，後又改稱：因前妻
    甲○○告訴我，他與乙○○有金錢上往來，要我將票存入借
    用之楊慧慈帳戶內，之後又叫我將390 萬元全數提領，並將
    其中300 萬元給葉先生云云。另就車牌號碼6135-FS 號自用
    小客車部分，先稱：因該車有銀行債務且我非車輛所有人，
    故車行不願買受，有告知乙○○並請其家人前來處理，但其
    家人並未前來處理，並於同年7 月後停放在乙○○母親住處
    門口云云，後改稱：剛開始我有告知乙○○母親無法處理，
    但我沒有說車在哪裡，後來我告知在國外的乙○○，車子停
    在乙○○住處附近，但又因為沒有人處理，我又將車駛至桃
    園市○○路9 號前，並遭桃園清潔隊拖走云云，嗣又翻異前
    詞稱：因乙○○並未交付車籍資料等文件，且我並非車主本
    人，所以車行就說無法處理，之後我就打電話給乙○○母親
    ，並將車停在門口，將鑰匙放至信箱云云。再者，就傢俱部
    分，其先稱：我與甲○○一同將屋內個人物品交由搬家公司
    運至乙○○母親家中，因詢問乙○○是否一併將屋內傢俱搬
    至其母親住處未獲答覆，乙○○母親遂要我將傢俱賣掉云云
    ，後又改稱：是乙○○委託我全權處理，我便全部丟掉云云
    。顯見被告就上開受委託事項之供述，就其取得之數額、事
    後金錢之流向、有無告知乙○○及其母親車輛所在等情，前
    後供述顯不一致，且均有所歧異，復與前開證人乙○○、丁○○證述之情詞不符，是其前所供述，是否真切，已非無疑
    。
  (四)加以證人乙○○與楊恆昌、朱麗娟間，確有債務及車禍賠償
    關係，並因被告於乙○○出國其間未代乙○○處理，致乙○○因而遭提告甚且通緝，嗣乙○○於96年7 月回國後，始分
    別自行與楊恆昌、朱麗娟等人簽立和解書等情，業據證人朱
    麗娟於偵查中證述：乙○○於過失傷害案件遭通緝前，有一
    名男性打電話找我先生談乙○○的事，並稱是乙○○之友人
    及問我受傷狀況，之後就不了了之，因為沒見過此男子，所
    以無法確定是否與保險公司人員為同一人等語明確（見96年
    度他字第3985號卷第42頁），並有臺灣桃園地方法院檢察署
    96年度偵緝字第864 號不起訴處分書、通緝人犯歸案證明書
    各1 份及和解書2 份在卷可按。顯見被告確實並未於受乙○○委託後代其處理上開事宜，且證人朱麗娟亦未見有不與被
    告洽談和解事宜之情形，是被告辯稱：因處理過程中，朱麗
    娟堅持我不是乙○○本人，而不願與我談和解，所以沒有談
    成云云，顯與事實不符。
  (五)被告雖又辯稱：有得乙○○同意而將該款項持以投資房地產
    云云，然證人乙○○於當時確有積欠他人債務，且亦與朱麗
    娟間有車禍賠償事宜待處理乙節，已如前述，再者，證人乙○○積欠他人之債務達2 、3 百萬元之多，亦據其於本院審
    理時證述：當初這筆錢交給他就是要處理債務的問題，還有
    蠻多沒有處理的，應該是2 、3 百萬元，後面就是因為被告
    都沒有處理，債主找我等語明確（見本院卷第62頁），則證
    人乙○○極待處理之債務甚多，於此情形下，豈有可能同意
    將讓渡伏羲氏托兒所所得之款項提供予被告投資房地產。況
    證人甲○○於偵查中亦證述：我並沒有印象看見或聽見乙○○同意將伏羲氏托兒所讓渡款改作投資房地產之用一事，但
    有印象是丙○○事後告訴我說乙○○要將該筆款項作為處理
    債務之用等語明確（見98年度偵字第812 號卷第15頁），此
    亦印證證人乙○○係委託被告以該390 萬元之讓渡款幫其處
    理債務問題，而並未同意被告將之持以投資房地產。是被告
    此部分所辯，顯係事後卸責之詞，委無足採。
  (六)被告復辯稱：是我前妻甲○○告訴我他與乙○○有金錢上往
    來，要我將支票存入借用之楊慧慈帳戶內，之後又叫我將39
    0 萬元全數提領，並將其中300 萬元還給葉先生云云，且證
    人戊○○於本院審理時證述：好像是95年7 月的時候，當時
    丙○○、甲○○與我約在介壽公園那邊，現金300 萬元帶著
    還給我，我把本來押在我這邊的本票還給他們，我是幫我老
    闆跟他們收錢的，所以我不曉得是誰欠的，但是丙○○就是
    跟甲○○一起來等語（見本院卷第28頁）。然依證人戊○○
    所證述，至多僅能證明被告及甲○○曾有持300 萬元還款之
    事實，惟並無法證明該筆300 萬元之款項係從何而來。且倘
    若此300 萬元係自證人乙○○所有之讓渡款中所挪用，更足
    證被告未依證人乙○○之委託處理債務，反而在未經證人乙○○同意下，即擅自將該款項侵占入己而供己用。是被告所
    辯，亦不足採信。
  (七)是綜上各情以觀，足認被告確有基於自己不法所有意圖而為
    侵占之犯意至明。雖被告仍執前詞置辯，然除被告自己前後
    之供述多所歧異外，又無法清楚交代於領取乙○○之讓渡款
    後金錢之流向，其所辯亦與證人乙○○、丁○○、朱麗娟等
    人證述之情詞不符，是其所辯，顯為臨訟辯詞，不可採信。
    綜此，被告上開所辯，既與事實不符，於理亦有未合，洵非
    可採。本件事證明確，被告犯行堪予認定，應依法論科。
二、按於94年2 月2 日修正公布、95年7 月1 日起施行生效之刑
    法第2 條第1 項規定：「行為後法律有變更者，適用行為時
    之法律。但行為後之法律有利於行為人者，適用最有利於行
    為之法律」，係規範行為後法律變更所生新舊法之比較適用
    之準據法，於新法施行後，應適用新法第2 條第1 項之規定
    為「從舊從輕」之比較（最高法院95年度第8 次刑事庭會議
    意旨參照）。查被告行為後，刑法有下列之相關規定修正：
  (一)刑法第33條第5 款罰金之最低額度已於94年2 月2 日修正公
    布，並自95年7 月1 日起施行生效，修正前刑法第33條第5
    款規定「罰金：1 元以上。」，而罰金罰鍰提高標準條例第
    1 條前段之規定，依法律應處罰金罰鍰者，就其原定數額提
    高2 至10倍，依行政院會銜司法院於72年7 月27日發布，同
    年8 月1 日施行，有關刑法定有罰金各條，提高為10倍，是
    前開罰金1 元以上經提高為10倍，再以銀元與新臺幣之折算
    比率1 比3 後計算，罰金之最低額為新臺幣30元；而修正後
    刑法第33條第5 款規定「罰金：新臺幣1 千元以上，以百元
    計算之」，經比較新舊法後，此部分以修正前之前揭規定較
    有利於被告。
  (二)修正前刑法第56條有關連續犯之規定，本質上為數罪，其法
    律效果，為以一罪論得加重其刑，此次修正後刑法第56條連
    續犯之規定，則已刪除，亦即連續多次犯構成要件相同之犯
    罪行為，須數罪併罰。是此次修正對於連續犯為數罪之本質
    並無改變，僅其法律效果更異而已，此部分亦以修正前之論
    以連續犯一罪之規定較有利於被告。
  (三)綜合上開修正前、後之規定，就罪刑有關之一切情形，比較
    其全部之結果（最高法院24年上字第4634號、27年上字第26
    15號判例參照），以修正前之規定較有利於被告，依刑法第
    2 條第1 項前段規定之「從舊」原則，自應適用修正前之前
    揭規定。
三、核被告丙○○所為，係犯刑法第335 條第1 項之普通侵占罪
    。被告所為之各次侵占犯行，其時間緊接，所犯構成要件相
    同，顯係基於概括犯意反覆為之，為連續犯，應依修正前刑
    法第56條規定論以一罪，並加重其刑。爰審酌被告受人委託
    處理債務等事宜，竟心生貪念，且所侵占之數額高達2 百多
    萬元，數額甚巨，且迄未償還被害人，致被害人受有損害，
    及其犯後矢口否認犯行等一切情狀，量處如主文所示之刑。
    又按中華民國96年罪犯減刑條例業於96年7 月4 日修正公布
    ，並於同年月16日施行，查本件被告犯罪時間在96年4 月24
    日以前，且非中華民國96年罪犯減刑條例第3 條第1 項所定
    不予減刑之罪，被告所犯，合於減刑之規定，爰依該條例第
    2 條第1 項第3 款、第7 條之減刑規定，減其宣告刑二分之
    一。
據上論斷，應依刑事訴訟法第299 條第1 項前段，刑法第2 條第
1 項前段、第335 條第1 項，修正前刑法第56條，刑法施行法第
1 條之1 第1 項、第2 項前段，中華民國96年罪犯減刑條例第2
條第1 項第3 款、第7 條，判決如主文。
本案經檢察官蔡正傑到庭執行職務。
中    華    民    國    99    年    8     月    6     日
                  刑事第七庭   審判長法  官   蕭世昌
                                     法  官   蔡羽玄
                                     法  官   蔡世芳
如不服本判決，應於判決送達後10日內向本院提出上訴狀（應附
繕本），其未敘述上訴理由者，應於上訴期間屆滿後20日內補提
理由書狀於本院，上訴於臺灣高等法院。
以上正本證明與原本無異。
                                     書記官   張尹嫚
中    華    民    國    99    年    8     月    6     日

司法院資訊處製作；財團法人民間司法改革基金會備份。
